臺灣高等法院臺中分院刑事判決　　　　94年度上訴字第1373號
上　訴　人
即　被　告　甲○○
上　訴　人
即　被　告　乙○○
上列上訴人等因違反電業法案件，不服臺灣彰化地方法院93年度
訴字第1699號中華民國94年5月24日第一審判決（起訴案號：臺
灣彰化地方法院檢察署93年度偵字第6253號，併辦案號：臺灣彰
化地方法院檢察署93年度偵字第7530號），提起上訴，本院判決
如下：
    主 　 文
上訴駁回。
    事 　 實
一、乙○○係力元水電工程企業社負責人，明知用電須向公營事
    業機關臺灣電力股份有限公司（下稱臺電公司）申請，且須
    待臺電公司核准，使用檢驗合格之電表，始得掛表送電使用
    ，竟於民國89年9月間某日，以新臺幣（下同）72,000元受
    甲○○之委託，就位於彰化縣永靖鄉○○村○○路17號住處
    （下簡稱永靖鄉址）申請用電之際，即與甲○○為圖不法私
    利，基於私接電線竊電之犯意聯絡，於臺電公司尚未核准報
    竣施工之際，即由乙○○擅自將其自彰化縣埔鹽鄉某五金廢
    料行購得，已改動內部構件，致計量失效不準之報廢電表（
    表號00000000，未登錄）1個，安裝在甲○○上揭永靖鄉址
    住處，並引接臺電公司設於彰化縣永靖鄉同安高桿36Y8號電
    線桿動力線3相3線電源至該電表，以此方式供甲○○竊電使
    用。嗣於92年7月14日，經警會同臺電公司彰化區營業處稽
    查員前往上址查獲，扣得已屬甲○○所有，供其竊電所用上
    開報廢電表（表號00000000，未登錄）1個，而甲○○自91
    年7月15日起，至92年7月14日為警查獲止，即應遭臺電公司
    追償電費84,769元；乙○○則因此獲得72,000元之報酬。詎
    甲○○明知其上開永靖鄉址未經合法申請供電，且電表甫遭
    臺電公司人員拆除，因急需用電，遂與乙○○基於概括之犯
    意，再度承前竊電之犯意聯絡，於遭取締之翌日即92年7月
    15 日，再度委託乙○○，由乙○○以甲○○所有之銅導線
    ，引接臺電公司供電線路電源，而未經電表記量，以此方式
    竊得電力使用。嗣於93年3月15日上午11時15分，經警再度
    會同臺電公司彰化區營業處稽查員再度前往該永靖鄉址查獲
    ，並扣得甲○○所有，供其竊電所用之銅導線1組，且甲○○自92年7月15日起，至93年3月15日止，應遭臺電公司追償
    電費達41,978元。
二、乙○○另承前竊電之概括犯意，為圖不法私利，於89年12月
    間某日，受不知情之友人丙○○（業經臺灣彰化地方法院檢
    察署檢察官另為不起訴處分）委託，代為替不知情之丁○○
    所經營位於彰化縣溪湖鎮○○里○○路○段96之1號（下簡稱
    溪湖鎮址）「合一家」商店申請用電，惟乙○○卻與不詳年
    籍之友人鄭士文（另行偵辦）基於竊電之犯意聯絡，未待臺
    電公司核准，即由鄭士文在彰化縣埔鹽鄉某五金廢料行，購
    得，已改動內部構件，致計量失效不準之報廢電表（表號
    00000000號）及乏時計各1個，託付不知情之友人張征良，
    交予乙○○，再由乙○○轉交該電表及乏時計各1個予丙○○，安裝於丁○○上開溪湖鎮址合一家商店，並由不知情之
    丙○○引接臺電公司電源至該電表，以此方式竊得電力使用
    。嗣於90年3月8日，經警會同臺電公司稽查人員前往上開溪
    湖鎮址查核，而當場查獲，並扣得已屬丁○○所有之改造電
    表及乏時計各1個。
三、案經彰化縣警察局移送臺灣彰化地方法院檢察署檢察官偵查
    起訴，及法務部調查局彰化縣調查站函送臺灣彰化地方法院
    檢察署檢察官自動檢舉移送併案審理。
    理　  由
一、訊據上訴人即被告（下稱被告）甲○○固坦承：確曾委託被
    告乙○○申請用電，且其從被告乙○○為其牽線裝設電表後
    ，從未曾繳過電費等情，被告乙○○則坦承：確曾於受被告
    甲○○委託申請用電，且未經臺電公司報准竣工，即自行在
    永靖鄉址拉線裝置電表；另在92年7月間，再度於向臺電公
    司申請裝置屋內線未准時，即私將原本外線與屋內線相接用
    電；又於89年間，曾拿1個電表予丙○○安裝於溪湖鎮址合
    一家商店等語，惟均矢口否認涉有上開犯行，被告甲○○辯
    稱：因被告乙○○係有合法執照之水電行，故以7萬餘元代
    價委託被告乙○○幫忙牽電，在第1次被抓前，完全不曉得
    有竊電，其亦曾詢問臺電公司數次，但被抓到後有工作要趕
    ，不得已才請被告乙○○再幫忙做，雖然仍未收到繳費通知
    ，但其亦未曾再向臺電公司詢問，其如要竊電，無須裝那麼
    大，亦不必花7萬元裝省電裝置，其每月電費1千多元，不需
    要竊電云云；被告乙○○辯稱：就永靖鄉址部分，其在受被
    告甲○○委託後，曾去電力公司申請，但在准許後，尚未申
    請報峻施工時，即因被告甲○○說趕工要急用電，其就先以
    別人在廢五金行買來之參考電表裝置在被告甲○○營業所，
    因為時間經過太久，即忘記去申請報准；等到被抓後，被告
    甲○○仍說要趕工，要其先再牽電，其還是有去申請報峻施
    工，電力公司也去做外線，但因電力公司說前債未繳清，不
    讓其施工屋內線；至於溪湖鎮址合一家部分，是另外1家水
    電委託其申請的，其即另行委託鄭士文去申請，其不知道申
    請有無過，但鄭士文委託三曜水電工業社之張征良（業已死
    亡）交給其1個電表及乏時計，且電表上面是寫臺電公司的
    ，其即交給丙○○去安裝，其本來並不知道該電表係報廢之
    電表云云。經查：
  (一)就事實欄一、永靖鄉址部分：
    (1)被告甲○○委託被告乙○○分別於89年9月間及92年7月15
      日，未經完成申請電業供電程序，即在臺電公司之供電線
      路上私接電線竊電等情，業據證人即臺電公司彰化區營業
      處稽查員胡呈宜於警詢時證稱：92年7月14日至永靖鄉址
      稽查時，發現該用電戶私自引接3相3線電源至表號為0000
      0000電表，經用假負載5kw測試，70轉不到1度，而該電表
      並非臺電公司核准裝設之電表等語（見警卷第5頁，按當
      事人或辯護人於法院調查證據時，知被告以外之人於審判
      外之陳述不得為證據之情形，而未於言詞辯論終結前聲明
      異議者，視為同意作為證據，刑事訴訟法第一百五十九條
      之五第二項定有明文。查本件被告等人對於本案證人胡呈
      宜、丁○○、丙○○等人於審判外之陳述，並未於言詞辯
      論終結前聲明異議，依刑事訴訟法第一百五十九條之五第
      二項之規定，視為同意作為證據。且本院審酌該證人言詞
      陳述作成時並非在非自由意志之情況下所為之陳述，認該
      言詞陳述適當，依同條第一項之規定，自得為本案之證據
      ，合先說明），且有臺電公司用電實地調查書1紙及於92
      年7月14日所拍攝之永靖鄉址私接電線照片3紙在卷可稽（
      見警卷第9、10頁），並有被告甲○○所有供其等竊電所
      用之表號為00000000電表1個及銅導線1組扣案足資佐證，
      而上揭永靖鄉址自91年7月15日起至92年7月14日止，估計
      應追償電費為84,769元；另自92年7月15日起至93年3 月
      15日止，估計應追償電費為41,978元；此有臺電公司彰化
      區營業處94年2月23日Ｄ彰化字第09402001231號函附資料
      、追償電費計算單各1份在卷可稽（見原審卷第39頁至第
      40頁、警卷第11頁），上情堪信為真實。
    (2)至被告甲○○雖辯稱其係以7萬餘元之代價，委託經營水
      電行之被告乙○○申請用電，不知被告乙○○所為係違法
      行為云云，並提出臺電公司彰化區營業處用電申請費用通
      知單、付款人為彰化縣員林鎮農會、發票人為乙○○、票
      面金額為6萬元，支票號碼為Ｎ00000000號票據票頭各1
      紙為證（均附於原審卷第72頁）；被告乙○○則辯稱：其
      曾申請用電，但因被告甲○○趕件，才會私下接電云云。
      惟查：被告甲○○於檢察官偵訊及警詢時曾自承知道如
      此係竊電行為，但因急需用電，且遭查獲後，知道被告乙○○再度處理所為之行為，亦係竊電行為等語（見他字第
      699號卷第66頁，警卷第4頁），而被告甲○○亦自承自89
      年9月間起，至92年7月14日第1次被查獲止，均未曾接受
      任何電費繳納通知，衡之被告甲○○亦係從事自營業，當
      有相當之社會經驗，焉有可能誤認合法申請用電可數年毋
      庸繳納電費；且被告於92年7月14日遭查獲後翌日，即再
      行委託被告乙○○再度私接電線竊電，更可證明被告甲○○對被告乙○○前所為私接電線竊電行為，係有犯意聯絡
      及行為分擔，是被告甲○○上開所為不知情之辯解，不足
      採信。而被告甲○○所提出之上開申請費用通知單及票據
      票頭，僅能證明被告乙○○確曾向臺電公司申請，並支付
      相當款項，惟係因被告甲○○趕工始要求被告乙○○擅接
      電線，而未依正當程序申請用電，已經本院認定如上，是
      尚難憑此為被告甲○○有利之認定；被告乙○○於警詢
      及93年5月12日檢察官偵訊時亦自承：安裝在被告甲○○
      永靖鄉址之電表，係其在彰化縣埔鹽鄉廢料店所購買等語
      （見他字第699號卷第27頁、第40、41頁），衡之被告乙○○自承係力元水電工程企業社負責人，對於水電申請具
      有專業知識，又臺電公司受理申請用電之流程應為：受理
      申請用電後，即至現場勘查設計外線，再核算線路補助費
      及通知申請人繳費，待申請繳付線路補助費後，如係需外
      線，則需先為外線施工，如免外線，則需屋內線裝妥申報
      竣工後，再檢驗送電等情，有臺電公司彰化區營業處93年
      11 月19日Ｄ彰化字第09311002291號函附申請用電流程圖
      一份在卷可稽（見偵字第6253號卷第29頁至第30頁），參
      酌被告乙○○於本院審理中，亦坦承沒有核准就不可以用
      電等語（見本院卷第41頁），故其當知曉於未經臺電公司
      依照前開流程檢驗送電前，其即將於廢五金行所購得之電
      表私自安裝於上揭永靖鄉址，係竊電之行為，被告乙○○
      上開所辯，亦不足採信。
    (3)綜上所述，被告甲○○、乙○○就事實欄一所示之竊電犯
      行，事證明確，均應予依法論科。
  (二)就事實欄二、溪湖鎮址部分：
    (1)被告乙○○於接受不知情之證人丙○○委託後，並未向臺
      電公司完成申請核准，即由案外人鄭士文交付1報廢電表
      ，再由證人丙○○安裝於上揭溪湖鎮址合一家商店竊電等
      情，業據被告乙○○於原審法院審理時自承確係交付一無
      封印鎖之電錶予丙○○安裝等語（見原審卷第68頁），且
      證人即合一家商店之經營人丁○○於警詢時供稱：曾於89
      年承租該屋後，即於89 年12月間，以10萬元之代價委託
      丙○○代為申請安裝49馬力動力供電等語（見他字第699
      號卷第13頁至第15頁），於本院審理中證稱：其有委託經
      營水電行之丙○○申請用電，到被查獲時始知電表有問題
      等語（見本院卷第55、56頁）；又證人即受託安裝合一家
      商店之丙○○於警詢時供稱：其受黃益豐、丁○○夫婦委
      託後，即委託乙○○向臺電公司申請合法電表裝設，乙○○於90 年1月份拿1個臺電公司電表，其以為該電表係合
      法的，即將之安裝於合一家商店，並製作內部管線工程，
      全部工程費用13萬5千餘元，當時該電表之外箱封印鎖、
      中層板封印鎖、有效末端子蓋封印鎖均係開封的等語（見
      他字第699號卷第21頁至第23頁），於偵查中供稱：其有
      拿10萬元給乙○○，作為交給臺電公司之外線費用，經過
      一個多月，乙○○要其去他家拿電表，稱安裝好、電力公
      司檢查完後會送電，其拿到電表時並非全新之電表，其將
      電表裝好，電力公司有送電，但沒有去檢查，乙○○說電
      表已經校正過可以使用，所以其才安裝等語（見他字第
      699號卷第39頁至第40頁），於本院審理中證稱：其在89
      年12月間曾受丁○○委託聲請電表，其再委託被告乙○○
      聲請，電表是舊的，被告乙○○稱校正過後就可以等語（
      見本院卷第57頁）。而臺電公司至上開合一家商店實地調
      查時，發現該電表外箱蓋封印鎖、中層板封印鎖、有效末
      端子蓋封印鎖均失落，有私自替換電表之情形，且該溪湖
      鎮址合一家商店估計自89年3月9日起，至90年3 月8日止
      ，應追償電費為152,555元，此有臺電公司用電實地調查
      書、臺電公司彰化區營業處94年2月23Ｄ彰化字第
      09402001231號函附資料、追償電費計算單各1份在卷可稽
      （見他字第699號卷第32頁、原審卷第39頁至第48頁、第
      24頁至第29頁），此外，尚有報廢電表（表號為0000000
      0號）及乏時計各1個扣案足資佐證，上情已堪認定。
    (2)被告乙○○雖辯稱其本來不知道該電表係報廢電表云云，
      然查，被告乙○○於93年9月2日檢察官偵訊時，曾自承：
      鄭士文曾向其說安裝於永靖鄉址之電表，係自埔鹽鄉之廢
      料行購得等語（見他字第699號卷第66頁），且被告乙○○於警詢時亦曾自承係因友人鄭士文未向臺電公司申請用
      電，且拿廢電表安裝，故替合一家公司繳納10餘萬元之罰
      款等語（見699他字卷第29頁），另被告乙○○於原審法
      院審理時亦陳稱：裝電表之正常程序應係由臺電公司去安
      裝，本件係因趕工，才會由鄭士文託張征良拿無封印鎖之
      電表予其，其再拿給丙○○安裝等語（見原審卷第68、70
      頁），再參以被告係以經營水電工程行維生等情，應已明
      確知悉其所交付予丙○○之電表係報廢電表，而非依照正
      常申請供電程序後，由臺電公司所給予之電表。被告乙○○上開所辯，亦難採信而為其有利之認定。
    (3)綜上所述，被告乙○○就事實欄二所示之竊電犯行，應係
      與案外人鄭士文共犯，事證明確，應予依法論科。
二、查被告甲○○與被告乙○○為圖竊電，即由被告乙○○二次
    在被告甲○○上開永靖鄉址私接電線竊電；另被告乙○○又
    與案外人鄭士文為圖賺取佣金，而未經合法申請，私自交付
    報廢電表，致使不知情之合一家商店經營者丁○○有竊電之
    情，核被告二人所為，均係犯電業法第106條第1款之罪。被
    告甲○○、乙○○就事實欄一、所示之竊電犯行，及被告乙○○與案外人鄭士文就事實欄二、所示之竊電犯行，分別具
    有犯意聯絡及行為分擔，皆為共同正犯。又被告乙○○於為
    事實欄二、犯行之際，係利用不知情之成年男子丙○○安裝
    電表、私接電線，並利用不知情之丁○○竊電，就此部分係
    屬間接正犯。被告甲○○每次私接電線後之多次竊電使用，
    均係基於單一犯意接續進行，為接續犯，僅論以一罪。又被
    告甲○○二次私接電線竊電犯行，及被告乙○○三次私接電
    線竊電犯行，分別時間緊接，方法相同，且係觸犯構成要件
    相同之罪，均為連續犯，應各依刑法第五十六條規定，以一
    罪論，並皆加重其刑。起訴書犯罪事實欄中雖僅記載被告乙○○就事實欄一、所示之竊盜犯行，而未論及事實欄二、所
    記載之被告乙○○其餘竊電犯行，惟該部分與起訴書記載之
    部分，既有連續犯之裁判上一罪關係，基於審判不可分原則
    ，本院自應併予審理。原審依據上述理由，適用電業法第
    106條第1款，刑法第11條前段、第28條、第56條、第41條第
    1項前段，罰金罰鍰提高標準條例第1條前段、第2條，並審
    酌被告甲○○為貪圖便利及私利，即委託被告乙○○私接電
    線竊電，且前後竊電時間長達3年餘，並於第一次遭警查獲
    後，翌日即再犯同樣犯行，所竊取用電度數非微，迄今尚未
    能清償積欠電費；又被告乙○○平日經營水電工程企業社，
    竟未能秉持專業，依照正當程序為客戶辦理申請用電手續，
    屢次貪圖便利及利益，造成臺電公司非微之損害等一切情狀
    ，分別量處被告甲○○有期徒刑6月、被告乙○○有期徒刑8
    月，並就被告甲○○部分諭知易科罰金之折算標準。且敘明
    扣案之銅導線1組、電表（表號為00000000號）1個，均已經
    安裝於被告甲○○住所，為被告甲○○所有，且係被告2人
    共犯本件犯罪所用之物，依刑法第38條第1項第2款規定宣告
    沒收。至扣案之電表（表號00000000號）及乏時計各1個，
    均已安裝於證人丁○○所經營之合一家商店，而屬證人丁○○所有，尚非被告2人及共犯鄭士文所有，亦非違禁物，尚
    無從宣告沒收等情。經核其認事用法俱無不合（其主文贅載
    「明知」應予刪除），量刑亦稱允適，被告二人提起上訴猶
    執陳詞否認犯罪，均非有理由，應予駁回。
據上論結，應依刑事訴訟法第368條，判決如主文。
本案經檢察官柯良彥到庭執行職務。
中　　華　　民　　國　　94　　年　　11　　月　　16　　日
              刑事第十一庭  審判長法　官　黃　梅　月
                                  法　官　黃　日　隆
                                  法　官　林　宜　民
上列正本證明與原本無異。
如不服本判決應於收受送達後十日內向本院提出上訴書狀，其未
敘述上訴之理由者並得於提起上訴後十日內向本院補提理由書（
均須按他造當事人之人數附繕本）。
                                  書記官　陳　振　海
中　　華　　民　　國　　94　　年　　11　　月　　18　　日
                                                      Ｉ
